【裁判字號】    99,台上,985
【裁判日期】    990211
【裁判案由】    業務過失致人於死
【裁判全文】
最高法院刑事判決              九十九年度台上字第九八五號
上訴人  台灣高等法院高雄分院檢察署檢察官
被  告  甲○○
                
              
                6樓
上列上訴人因被告業務過失致人於死案件，不服台灣高等法院高
雄分院中華民國九十八年十一月十日第二審更審判決（九十八年
度重交上更(一)字第二號，起訴案號：台灣高雄地方法院檢察署九
十一年度偵續字第一二一號），提起上訴，本院判決如下：
    主  文
原判決撤銷，發回台灣高等法院高雄分院。
    理  由
本件原判決以公訴意旨略稱：被告甲○○係毅太企業股份有限公
司之司機，為從事駕駛業務之人，於民國九十年六月二十一日下
午一時四十分許，駕駛車牌號碼DJ-6073 號自用小貨車（下稱Ａ
車）附載同事洪富猛，自位於高雄縣鳳山市○○○路一三八號之
「鯨世界加油站」加油後，欲右轉進入高雄縣鳳山市○○○路內
車道由東往西方向行駛，本應注意汽車行駛時，轉彎車應讓直行
車先行，且支線道車輛應讓幹線道車輛先行等規定，而依當時情
形，天候晴、日間自然光線、視距良好，又無不能注意之情事，
竟疏未注意，於右轉彎進入鳳山市○○○路時，未留意直行車輛
，貿然由上開加油站急駛出來，並直接切入五甲二路之內車道行
駛，適有被害人蘇龍城於同一時、地騎乘車牌號碼OHA-246 號偉
士牌機車（下稱Ｂ車）由東往西方向直行行經該處，被告所駕駛
之Ａ車左側車身因而擦撞到蘇龍城所騎乘Ｂ車之右側把手，致Ｂ
車失控，衝過對向快車道，與對向由方進源（另案判決無罪確定
）所騎乘之車牌號碼GG9-888 號、後載莊福利之機車（下稱Ｃ車
）發生對撞，蘇龍城與方進源均因而人車倒地，蘇龍城並受有頭
部外傷、顱內出血等傷害，經送醫急救後傷重不治死亡，嗣經現
場姓名年籍不詳之目擊者記下被告所駕駛之Ａ車車號後提供予警
察而查獲。因認被告涉犯刑法第二百七十六條第二項之業務過失
致死罪嫌。但經原審審理結果，以警方鑑識人員自肇事車輛取樣
之證物，經鑑驗結果均不足證明Ａ車曾與Ｂ車擦撞，且經勘驗附
近監視器畫面，顯示被告自上開加油站駛出之時間與被害人行經
加油站之時間仍有約十一秒之差距，並參以證人余佳和證述其見
Ａ車加油完畢未減速直接右轉駛入車道，方進源稱Ｂ車係自二部
小客車中間衝出至對向車道與伊騎乘之Ｃ車碰撞各情，乃認不能
證明被告犯罪，因而維持第一審諭知被告無罪之判決，駁回檢察
官在第二審之上訴。固非無見。
惟按：客觀上為法院認定事實及適用法律基礎之證據，雖已調查
而其內容尚未明瞭者，即與未經調查無異，如遽行判決，仍屬應
於審判期日調查之證據而未予調查之違法。又轉彎車應讓直行車
先行，但直行車尚未進入交岔路口，而轉彎車已達中心處開始轉
彎，直行車應讓轉彎車先行；汽車在雙向二車道行駛時，在快慢
車道間變換車道時，應讓直行車先行，並注意安全距離；起步前
應顯示方向燈，注意前後左右有無障礙或車輛行人，並應讓行進
中之車輛行人優先通行。此觀行為時道路交通安全規則第一百零
二條第一項第六款、第九十七條第五款、第八十九條第六款之規
定至明。經查：(一)、被告於偵查中供稱：伊從加油站出來時與Ｂ
車相距十多公尺，伊即直接駛入內車道，駛入車道時，從後照鏡
看到Ｂ車在伊車後方約一公尺云云，洪富猛亦證稱Ｂ車肇事前在
伊所坐之Ａ車後面一公尺多云云（見偵續卷第二二頁，偵字第一
三五四三號影印卷第一五頁），如果無訛，Ａ車進入車道當時，
顯與行進中Ｂ車之前後車距極為逼近。且衡情被告當時甫自加油
站進入車道，Ａ車尚在起駛加速之行進過程，其車速應遠低於行
進中之Ｂ車，足見被告如冒然快速進入車道，將使Ｂ車駕駛人因
前方突遭較低車速Ａ車之近距離侵入，致有難以採取安全閃避措
施，甚或造成失控、擦撞等危險情狀，如因而發生車禍，即難謂
與被告之違規行為間無相當因果關係。況本件車禍發生地點，即
在上揭加油站旁之高速公路涵洞內，有道路交通事故調查報告表
所附現場圖、現場道路狀況之照片等在卷可稽（見警卷第三三頁
，上訴卷第一四０、一四一頁），亦可見係於Ａ車駛出加油站進
入車道不久之後，即發生車禍事故。原判決依勘驗現場附近監視
器之肇事前部分畫面，雖認二車有十一秒之前後車距，然與被告
與洪富猛上揭所稱兩車前後相距僅十多公尺或約一公尺之情形，
顯屬有間，究竟兩車依監視器畫面顯示有十一秒之前後車距，何
以在肇事前即產生十多公尺或約一公尺之前後車距，是否即係因
甫起駛進入車道之車輛，通常車速應較行進中車輛為慢之故，原
審未為調查釐清，遽執該監視器畫面顯示十一秒前後車距之勘驗
結果，執為被告有利認定之重要依據，其論斷自非臻允洽。(二)、
卷附截取監視器畫面之照片，固顯示Ｂ車行近上揭加油站前，後
方確有二部小客車跟隨同向行駛之情，然其前後車距尚遠，此觀
其中編號２（Ｂ車與後方最近一部小客車間，似有數部小客車之
前後車距）、３（Ｂ車已駛出畫面，而該二部小客車之前面一部
始駛抵畫面中間）之照片至明（見第一審卷第一七九頁）。方進
源證詞所謂其見Ｂ車從二部小客車中間之縫隙衝出，與該畫面所
顯示情境，似難謂一致，其所述肇事前情節，是否係因突遭衝撞
，於車禍之瞬間有所誤認，即非無疑。原審未為究明，遽認Ｂ車
之衝入對向車道，不能排除係與該二部小客車擦撞之可能，自嫌
速斷。(三)、Ｂ車肇事後，經發現其右把手煞車握桿斷裂，有卷內
照片及高雄縣警察局刑警隊鑑識組刑案現場勘查報告表（記載：
勘查人員即檢察官與刑警隊鑑識組組員等，於九十年十月十五日
下午作第二次現場勘查，Ｂ車之右側把手煞車柄當時〈指同年六
月二十一日肇事時〉遺留案發現場，經死者家屬撿回，亦一同陪
同死者家屬至其住處取回該煞車柄，將一併送請鑑驗等情）（見
發查字第三五一０號卷第三六、四九頁），告訴人乙○○○（即
被害人之配偶）就此並一再指稱係遭Ａ車左側車身撞擊，而掉落
肇事現場等語（見第一審卷第三三至四三頁，原審上訴卷第七九
頁），參以方進源於警詢時陳稱係Ｂ車前車輪撞及Ｃ車左側等語
，前揭刑案現場勘查報告表亦記載Ｂ車「前輪支架承軸毀損扭曲
，前輪金屬護蓋嚴重凹陷」等受損，且Ｂ車照片顯示其前頭大燈
及左、右把手均大致完好等情形，該右側把手煞車握桿之斷裂似
非與Ｃ車碰撞所致，究竟該斷裂之右側把手煞車握桿係在何處拾
獲，告訴人上述所陳有無可採，攸關被告肇事責任之認定，自應
再加查究釐清。原審未為斟酌查明，自嫌調查疏漏。以上或為上
訴意旨所指摘，或為本院得依職權調查之事項，應認原判決仍有
撤銷發回更審之原因。
據上論結，應依刑事訴訟法第三百九十七條、第四百零一條，判
決如主文。
中    華    民    國  九十九  年    二    月   十一   日
                      最高法院刑事第九庭
                          審判長法官  邵  燕  玲
                                法官  李  伯  道
                                法官  孫  增  同
                                法官  李  英  勇
                                法官  陳  國  文
本件正本證明與原本無異
                                      書  記  官
中    華    民    國  九十九  年    二    月  二十四  日
                                                      Ｑ

司法院資訊處製作；財團法人民間司法改革基金會備份。
